【裁判字號】    91,易,3893
【裁判日期】    920108
【裁判案由】    妨害秩序等
【裁判全文】
臺灣高雄地方法院刑事判決                        九十一年度易字第三八九三號
    公  訴  人  臺灣高雄地方法院檢察署檢察官
    被      告  甲○○  男  三.
右列被告因妨害秩序等案件，經檢察官提起公訴（九十一年度偵字第八０四九號），
本院判決如左︰
    主  文
甲○○連續行使偽造少年警察隊服務證，足以生損害於公眾，處拘役拾日，如易科
罰金，以參佰元折算壹日。緩刑貳年，緩刑期間付保護管束。
扣案之偽造「華民國」少年警察隊服務證壹張，沒收。
    事  實
一、甲○○並非警察人員，竟於民國九十一年三月中旬某日，在其高雄市楠梓區○○
    ○街四十號之住處，將紅色喜帖剪成名片大小，再貼上自少年警察隊所發行之招
    生簡章上所剪下之警徽及字樣以及自己之一吋照片，偽造「華民國」少年警察隊
    警察人員服務證一張，足以生損害於公眾及警察機關管理之正確性。甲○○並基
    於概括之犯意，自偽造該證件日起，連續二次出示該偽造證件稱係警察人員，藉
    以糾正交通違規者而為行使。嗣於同年四月十四日十六時十分許，在高雄市苓雅
    區○○○路二十七巷口，見當時未著制服苓雅分局成功路派出所警員顏興致騎車
    未戴安全帽，又上前予以糾正，出示上開偽造證件後正欲離開時，為顏興致當場
    識破查獲，始發覺上情，並扣得上開偽造少年警察隊服務證一張。
二、案經高雄市政府警察局苓雅分局報告台灣高雄地方法院檢察署檢察官偵查起訴。
    理  由
一、訊據被告於警、偵訊及本院審理中，對於右開犯罪事實均坦承不諱，並有證人顏
    興致在本院審理中之證言及其於九十一年四月十四日在苓雅分局成功派出所撰寫
    之報告一份在卷可查，復有扣案之貼有被告照片及少年警察隊警徽之偽造少年警
    察隊服務證一張可憑。是被告之自白核與事實相符，自得採為認定之依據。本件
    事證明確，被告犯行已堪認定。
二、核被告所為，係犯刑法第二百十六條行使同法第二百十二條之偽造特種文書罪。
    被告偽造特種文書後復持以行使，其偽造特種文書之低度行為應為高度之行使行
    為所吸收，不另論罪。又被告前後二次行使偽造特種文書之行為，時間緊接，所
  犯罪名構成要件相同，顯係基於概括犯意而為，為連續犯，應論以一罪，並依法
    加重其刑。爰審酌被告犯後坦承犯行，頗有悔意，犯後態度良好，且無前科，此
    有台灣高等法院被告全國前案紀錄表及刑案資料查註紀錄表各一件在卷可稽，素
    行良好，及偽造少年警察隊服務證之動機無非係想勸導機車騎士戴用安全帽，及
    其偽造之方法粗糙，對於公眾信賴之秩序影響低微等一切情狀，量處如主文所示
    之刑，並諭知易科罰金之折算標準。扣案偽造之「華民國」少年警察隊服務證一
    張，係被告所有，且係供被告犯罪所用之物，業據其供承在卷，應依刑法第三十
    八條第一項第二款規定宣告沒收。末查，被告前未曾受有期徒刑以上刑之宣告，
    已如前述，其因一時失慮，致罹刑典，事後已坦承犯行，深具悔意，經此偵、審
    程序教訓後，當知警惕，信無再犯之虞，本院認對其所宣告之刑，以暫不執行為
    適當，併諭知緩刑二年，以啟自新。又被告為勸導他人戴用安全帽而偽造少年警
    察隊服務證，可見其法律觀念淡薄，本院認應由觀護人以專業知識，輔導其品德
    ，以助其改過自新，爰宣告於緩刑期內付保護管束。
三、公訴意旨另以：被告假冒係警察人員，糾正交通違規者，藉以行使警察職務，而
    於九十一年四月十四日下午十六時十分許，在高雄市苓雅區○○○路二十七巷口
    ，見當時未著制服之苓雅分局成功路派出所警員顏興致騎承機車未戴安全帽，遂
    上前予以糾正，因認被告另涉有刑法第一百五十八條之冒充公務員職權罪嫌云云
    。公訴人認被告涉有前開冒充公務員職權罪嫌，無非係以警員顏興致書立之報告
    書一紙及被告之自白為其論據。訊據被告否認有冒充公務員職權之犯行，辯稱：
    「我沒有假冒警察，只是覺得騎機車沒有戴安全帽很危險，才將未帶安全帽之機
    車騎士攔下勸他們要戴安全帽」等語。
  (一)按犯罪事實應依證據認定之，無證據不得推定其犯罪事實；又不能證明被告犯罪
    者，應諭知無罪之判決；刑事訴訟法第一百五十四條、第三百零一條第一項分別
    定有明文。又認定被告有罪之事實，應憑證據，如未能發現相當之證據，或證據
    不足以證明，自不能以推測或擬制之方法以為裁判之基礎；且認定事實所憑之證
    據，其為訴訟上之證明，須達於通常一般之人均不致有所懷疑，而得確信其為事
    實之程度者，始得據為有罪之認定，倘其證明尚未達到此一程度而有合理之懷疑
    存在時，尚難為有罪之認定基礎；另苟積極證據不足以為被告事實之認定，即應
    為有利於被告之認定，更不必有何有利之證據。最高法院著有十八年上字第一０
    八七號、三十年上字第八一六號、四十年台上字八六號、七十六年台上字第四九
    八六號等判例可資參照。
  (二)又按刑法第一百五十八條之僭行公務員職權罪，係以冒充公務員並行使其職權方
    能成立，例如冒充警察而取締賭博人犯；如僅有冒充公務員之行為，而未行使其
    職權者，並不成立該罪。而依警察法第九條規定：「警察依法行使左列職權：一
    發布警察命令。二違警處分。三協助偵查犯罪。四執行搜索、扣押、拘提及逮捕
    。五行政執行。六使用警械。七有關警察業務之保安、正俗、交通、衛生、消防
    、救災、營業建築、市容整理、戶口查察、外事處理等事項。八其他應執行命令
    事項。」，故被告冒充警察，須其外觀上所行使者為上開警察法所規定之警察職
    權，始該當僭行公務員職權罪。經查，證人即苓雅分局成功派出所警員顏興致於
    本院審理中證稱：「當天我在執行便衣勤務，停車在自強三路二十七巷口接聽行
    動電話，被告跑過來要我騎車要戴安全帽，我看了他一眼，他表示是警察，從上
    衣口袋拿出本件扣案之偽造證件後就走了」等語，此與證人顏興致於九十一年四
    月十四日之報告書所載內容一致。是由證人顏興致上開證言觀之，被告冒充警察
    僅係向顏興致表示其具有警察身分，進而勸導他人騎機車應戴安全帽，所為並未
    達搜索、扣押、拘提或逮捕等警察職務行為之程度，公訴人所持之前開論據，尚
    無從採為認定被告有冒充警察人員而行使警察職權之犯行。此外，復查無其他積
    極證據足資證明被告有何冒充公務員職權之犯行，被告被訴僭行公務員職權罪部
    分，自屬不能證明，公訴人認被告另犯刑法第一百五十八條之罪，容有誤會，本
    應為無罪之諭知，惟公訴人認被告此部分行為與有罪之行使偽造特種文書罪間，
    有方法結果之牽連犯裁判上一罪關係，故不另為無罪之諭知，附此敘明。
據上論斷，應依刑事訴訟法第二百九十九條第一項前段，刑法第二百十二條、第二百
十六條、第四十一條第一項、第七十四條第一款、第九十三條第一項、第三十八條第
一項第二款，罰金罰鍰提高標準條例第一條前段、第二條，判決如主文。
本案經檢察官林俊傑到庭執行職務。
中    華    民    國    九十二    年      一      月          八        日
                                  臺灣高雄地方法院刑事第七庭
                法  官  汪  怡  君
右為正本，係照原本作成，證明與原本無異。
如不服本判決，應於送達後十日內，向本院提出上訴狀。
                                      書記官  李  梅  芬
中    華    民    國    九十二    年      一      月          九        日


司法院資訊處製作；財團法人民間司法改革基金會備份。
